臺灣宜蘭地方法院刑事判決　　　　　　96年度交簡上字第16號
上　訴　人
即　被　告　甲○○
上列上訴人即被告因公共危險案件，不服本院羅東簡易庭於中華
民國96年6月20日所為96年度羅交簡字第135號第一審簡易判決（
聲請簡易判決處刑案號：臺灣宜蘭地方法院檢察署96年度偵字第
1831號），提起上訴，本院管轄之第二審合議庭判決如下：
    主  文
上訴駁回。
    事  實
一、甲○○前因偽造文書案件，經臺灣高等法院於民國91年10月
    29日以91年度上訴字第2186號判處有期徒刑1年確定；又因
    搶奪案件，經臺灣板橋地方法院於92年6月9日以92年度訴緝
    字第66號判處有期徒刑8月；再因竊盜案件，經臺灣高等法
    院於92年10月28日以92年度上易字第2227號判處有期徒刑5
    月，如易科罰金，以銀元300元折算1日確定。上開三案件經
    臺灣高等法院於93年2月19日以93年度聲字第9號裁定應執行
    有期徒刑2年，於93年11月16日假釋付保護管束，並於94年2
    月21日保護管束期滿，以已執行論。仍不知悔改，於民國96
    年4月28日凌晨3時許，在宜蘭縣冬山鄉○○路362號住處飲
    酒結束後，其控制力、注意力已達不能安全駕駛動力交通工
    具之程度，猶於同日14時許，騎乘車牌號碼AM8-030號重型
    機車，由上開地點往宜蘭縣羅東鎮北成國小方向行駛，同日
    14時33分許，行經宜蘭縣冬山鄉○○路與永興路口處，為警
    攔檢盤查，經以酒精濃度測試器測得甲○○呼氣酒精濃度值
    為每公升0.94毫克，復經警方觀察結果，甲○○有濃濃酒味
    ，且無法於劃定直線正常行走，作平衡動作有腳步不穩之情
    形，顯然無法安全駕駛動力交通工具。
二、案經宜蘭縣警察局羅東分局報請臺灣宜蘭地方法院檢察署檢
    察官偵查聲請以簡易判決處刑。
    理  由
一、訊據被告甲○○固坦承於96年4月28日凌晨3時許，在宜蘭縣
    冬山鄉○○路362號住處飲用酒類後，於同日14時許，騎乘
    車牌號碼AM8-030號重型機車自上開地點往宜蘭縣羅東鎮北
    成國小方向行駛，惟矢口否認有何飲酒後不能安全駕駛動力
    交通工具仍駕駛之公共危險犯行，辯稱：伊於案發當天並沒
    有喝酒，也沒有醉，是前1天喝酒，伊身體肝臟有問題云云
    。惟查：
 (一) 被告於前揭時、地，酒後騎乘重型機車，經警以酒精濃度測
    試器測得呼氣酒精濃度值為每公升0.94毫克之事實，有宜蘭
    縣警察局羅東分局廣興派出所道路交通事故當事人酒精測定
    紀錄表、刑法第185條之3案件測試觀察紀錄表、同心圓測試
    紀錄表、宜蘭縣警察局舉發違反道路交通管理事件通知單等
    各1份在卷可按。
 (二) 查飲酒後酒精會使人之自主神經系統產生亢奮與認知功能的
    暫時性缺損，且酒後駕車之駕駛人對於移動景物之追蹤能力
    、經強光照射後恢復視力之能力、監視注意四周之能力，均
    較平時缺乏，故道路交通安全規則第114條第2款規定「汽車
    駕駛人有飲用酒類或其他類似物後，其吐氣所含酒精濃度超
    過每公升0.25毫克或血液中酒精濃度超過百分之0.05以上者
    ，不得駕車」，且參考德國、美國之認定標準，駕駛人於呼
    氣中酒精濃度達每公升0.55毫克以上者，肇事率為一般正常
    人之10倍。本件情形，被告酒精濃度測試器測得呼氣酒精濃
    度值為每公升0.94毫克，顯然其於駕車時，對於移動景物之
    追蹤能力、經強光照射後恢復視力之能力、監視注意四周之
    能力，均較平時缺乏，若以前揭數值作為認定標準，被告亦
    超出甚多，其駕馭車輛之能力亦應隨之減低，而無安全駕駛
    動力交通工具之能力。再者，駕駛人是否因酒醉而達不能安
    全駕駛動力交通工具，除衡之行為人駕車時飲用酒類之程度
    及血液中（呼氣中）酒精含量之多寡外，亦可參以行為人當
    時之精神狀態、駕馭車輛之情形，以資相佐。依本件卷附刑
    法第185條之3案件測試觀察紀錄表、同心圓測試紀錄表所示
    ，被告經警查獲，於為平衡動作時，腳步不穩，且劃定直線
    無法正常行走，身上又有濃濃的酒味，其所繪製之同心圓亦
    呈現不規則之圓形狀。綜合上揭被告經酒精濃度測試結果、
    查獲當時之具體表現，被告已達不能安全駕駛動力交通工具
    之情事，當屬甚明。
 (三) 被告雖又辯稱：伊當日並未飲酒，是在前一天喝酒，伊身體
    肝臟有問題，仍可安全駕駛云云，惟刑法第185條之3服用酒
    類，不能安全駕駛動力交通工具而駕駛罪之立法目的，乃在
    促使駕駛人保持清晰、正常之判斷、反應能力，減低交通事
    故之發生，以保障整體用路人之生命、身體、財產法益。被
    告雖於96年4月28日凌晨3時許，飲用酒類，至同日14時許始
    有騎乘機車之行為，然當時酒精濃度測試器測得之呼氣酒精
    濃度值仍高達每公升0.94毫克，且被告因長期酗酒，罹有C
    型肝炎、酒精性肝炎，有卷附國防醫學院三軍總醫院附設民
    眾診療服務處之診斷證明書1紙可稽，被告明知肝臟罹病應
    戒酒以改善之，卻仍罔顧醫師之建議，執意於飲用酒類後騎
    乘機車上路，被告有不能安全駕駛之情事，已如前述，至被
    告未有其他違規行為或實際實害發生，亦不代表被告於行為
    當時為安全駕駛，被告所辯實屬無據。
 (四) 綜上所述，本件被告飲用酒類後，已無安全駕駛動力交通工
    具能力而仍駕車上路之事證已臻明確，其犯行堪以認定，應
    予依法論科。
二、核被告甲○○之所為，係犯刑法第185條之3服用酒類，不能
    安全駕駛動力交通工具而駕駛罪。被告有如事實欄所載之犯
    罪科刑及執行情形，有臺灣高等法院被告前案紀錄表1紙在
    卷可按，其於5年內故意再犯本件有期徒刑以上之本罪，為
    累犯，應依刑法第47條第1項規定加重其刑。原審審酌上情
    ，依刑事訴訟法第449條第1項前段、第454條第2項，刑法第
    185條之3、第41條第1項前段、第47條第1項，刑法施行法第
    1條之1第1項、第2項但書，量處被告拘役50日，如易科罰金
    ，以新臺幣1,000元折算1日，其認事、用法核無違誤，量刑
    亦稱妥適，應予維持。被告執前陳詞否認犯行提起上訴，為
    無理由，應予駁回。
據上論斷，應依刑事訴訟法第455條之1第1項、第3項、第368條
，判決如主文。
本案經檢察官賴慶祥到庭執行職務
中　　華　　民　　國　　96　　年　　10　　月　　 1　　日
　　　　　　　　　刑事第三庭審判長法　官　  林惠玲
                                  法  官    劉家祥
                                  法  官    鄧晴馨
以上正本證明與原本無異。
本件不得上訴。
　　　　　　　　　　　　　　      書記官　  林秀麗
中　　華　　民　　國　　96　　年　　10　　月　　 1　　日
附錄本案論罪科刑法條全文：
刑法第185條之3
服用毒品、麻醉藥品、酒類或其他相類之物，不能安全駕駛動力
交通工具而駕駛者，處一年以下有期徒刑、拘役或三萬元以下罰
金。
